臺灣高等法院高雄分院刑事判決　　　　　　　　　　九十一年度交上訴字第四七號
　　上　訴　人
　　即　被　告　乙○○
右上訴人因公共危險案件，不服臺灣高雄地方法院九十一年度交訴字第五一號，中華
民國九十一年四月十七日第一審院決（起訴案號：臺灣高雄地方法院檢察署九十一年
度偵字第一七八號），提起上訴，本院判決如左：
    主    文
上訴駁回。
    事    實
一、乙○○於民國（下同）九十年十一月十二日凌晨一時二十分許，駕駛車牌號碼Ｙ
    Ｌ─九九八一號自小客車，沿高雄縣鳳山市○○街由南往北方向行駛，途經該街
    與自強二路口時，適有甲○○駕駛車牌號碼ＸＱ─三三一○號自小客車，沿自強
    二路由東往西方向直行而至，雙方煞避不及，致乙○○上開自小客車右前車頭處
    撞擊甲○○所駕駛自小客車之左前車頭處，甲○○之自小客車並因而失控打轉至
    保泰路快車道上，造成甲○○受有「左肩、左胸及右足挫傷」等傷害（過失傷害
    部分業經檢察官為不起訴處分確定），乙○○明知駕駛自小客車肇事致人受傷，
    不僅未停車照料傷者及留置現場等待警方前往處理，反隨即駕駛該自小客車逃離
    現場。嗣因甲○○提供肇事車輛之車牌號碼，始為警循線查獲。
二、案經高雄縣警察局鳳山分局報請台灣高雄地方法院檢察署檢察官偵查起訴。
    理    由
一、訊據上訴人即被告乙○○固坦承於右揭時、地，駕駛上開自小客車與被害人甲○
    ○所駕駛之自小客車發生車禍之事實，惟矢口否認有右開駕車肇事逃逸之犯行，
    辯稱：伊當時遭撞擊後，因車輛仍繼續向前滑行，待止住後，伊隨即迴車返回撞
    擊點尋找被害人，但未發覺被害人，致誤以為被害人已先行離去，復因急著送小
    孩就醫，方行離去。況本件車禍之發生，伊並無過失，且當時不知被害人受傷云
    云。
二、經查：
  (一)被告於右開時地，駕駛動力交通工具肇事，致人受傷而逃逸之事實，業據被害人
    分別於警訊、偵查及本院審理中指訴：「（問：你如何指證該ＹＬ─九九八一號
    自小客車駕駛乙○○肇事逃逸？）該ＹＬ─九九八一號自小客車肇事後未停車及
    下車查看馬上加速逃逸，而一直到警方處理完畢後，該ＹＬ─九九八一號自小客
    車乙○○均未回到現場」（見警卷第二頁）、「他撞到後害我轉二圈車停在保泰
    路上，沒下車看我就走了，沒跟我講話，後來他又轉頭回來，我叫他下來他不下
    來，就走了」（見偵查卷第十頁）、「他撞到我之後就跑了，後來他掉頭回來，
    我叫他下車，他不下車，好幾輛警車去追他．．．」（見本院九十一年六月七日
    訊問筆錄）等語明確，並經證人即前往現場處理之員警劉師榮於偵查時證述：「
    我們接獲線報到達現場，只剩一部車，現場有碎片，我撿了劉車子碎片回去比對
    ，有傳乙○○來，是甲○○提供車號，劉跟我說修車廠地址，我同事帶我撿的碎
    片去修車廠比對結果完全符合」（見偵查卷第十頁反面、第十一頁正面），核與
    證人即修車廠人員陳銘富於警訊時證稱：被告於九十年十一月十二日上午十時許
    ，將其車牌號碼ＹＬ─九九八一號自小客車送至伊修車廠修理，當時被告告訴伊
    該車係因車禍致有損害，後警方於當日下午前來伊修車廠，並持碎片比對被告之
    自小客車，結果完全吻合等情相符，復有道路交通事故調查報告表、現場照片四
    張及車損照片八張等附卷可稽。至於被告辯稱：肇事後有隨即迴車返回現場云云
    ，業據被害人指訴被告肇事逃逸等語明確，已如前述，況案發當時，雖係凌晨時
    分，然當時天候晴朗，該路段有路燈照明，視線尚屬良好，有上開道路交通事故
    調查報告表及現場照片四張可按，佐以卷附現場照片及車損照片，被告之自小客
    車右前車頭處及被害人之自小客車左前車頭處，均因上開車禍事故受有嚴重之損
    壞，在車禍事故現場，碎片亦掉落一地，足見車禍當時撞擊力道甚強，則衡情被
    告豈有誤認被害人已自行離去之理？顯見被告上開辯解，應為卸責之詞，不足採
    信。
  (二)被害人因本件車禍受傷之事實，業據其於警訊時指稱：「（問：你有否受傷？）
    我經醫院診斷為左肩、左胸及右足挫傷」（見警卷第二頁）等語明確，復有診斷
    證明書乙紙附於警卷可參，且上開警訊筆錄製作時間為本件車禍發生當日之晚上
    九時許，是被害人確因本件車禍受傷之事實，應堪認定。至於被告辯稱：被害人
    於偵查中稱係案發後二日因查覺有異而至二聖醫院檢查發現係內傷，顯見上開診
    斷書所載內容與本件車禍無關，無法證明被害人確因本件車禍受傷云云，惟被害
    人確於車禍當日前往就醫，已於前述，至於被害人於案發後二日復因查覺有異，
    再至二聖醫院檢查，發覺除上揭外傷外復有內傷等情，亦與其前揭指述並無矛盾
    之處，是被告空言辯稱被害人未因本件車禍受傷云云，亦不足採信。
  (三)按刑法第一百八十五條之四之駕車肇事逃逸罪，以處罰肇事後逃逸之駕駛人為目
    的，俾促使駕駛人於肇事後能對被害人即時救護，以減少死傷，是該罪之成立祇
    以行為人有駕駛動力交通工具肇事，致人死傷而逃逸之事實為已足，至行為人之
    肇事有否過失，則非所問（參見最高法院八十八年度台上字第七三九六號判決意
    旨）。而本件被告駕駛上開自小客車與被害人之自小客車發生車禍事故，致被害
    人受有如上之傷害後，隨即駕駛該自小客車逃離現場等情，已如前述，是縱認本
    件被告就本件車禍事故並無過失，究未能據此解免被告前開駕駛動力交通工具肇
    事，致人死傷而逃逸之責，是被告辯稱本件車禍發生伊並無過失，自不負肇事逃
    逸之責云云，亦委無可採。
  (四)綜上各節，足認被告上開辯解，俱非可採，罪證明確，犯行堪以認定。
三、核被告所為，係犯刑法第一百八十五條之四之肇事致人受傷而逃逸罪。
四、原審以被告罪證明確，因而適用刑法第一百八十五條之四、第七十四條第一款規
    定，審酌被告品性非劣，肇事後不僅未救護傷者，反駕車逃逸，惡性非輕，惟念
    及其事後已與被害人達成民事和解，有和解書乙紙附於原審卷可憑，被害人所受
    傷害非重，及犯後態度等一切情狀，量處被告有期徒刑七月；並以被告前未曾受
    有期徒刑以上刑之宣告，有臺灣高等法院被告全國前案紀錄表可稽，其因一時失
    慮，致罹刑章，經此偵審教訓後，當知警惕信無再犯之虞，認對被告所宣告之刑
    ，以暫不執行為適當，併予宣告緩刑二年，以啟自新。經核原判決認事用法及量
    刑，均無不當。被告上訴意旨，否認犯罪，為無理由，應予駁回。
據上論斷，應依刑事訴訟法第三百六十八條，判決如主文。
本案經檢察官彭南雄到庭執行職務。
中      華      民      國    九十一    年      六      月    二十八    日
                              臺灣高等法院高雄分院刑事第二庭
                                  審判長法官  曾永宗
                                        法官  郭玫利
                                        法官  邱永貴
右正本證明與原本無異。
如不服本判決應於收受本判決後十日內向本院提出上訴書狀，其未述上訴理由者，
並得於提起上訴後十日內向本院補提理由書狀（均須按他造當事人之人數附繕本)「
切勿逕送上級法院」。
                                      書記官  梁雅華
中    華    民    國      九十一      年      六      月     二十八   日
附錄本案論罪科刑法條：
刑法第一百八十五條之四
駕駛動力交通工具肇事，致人死傷而逃逸者，處六月以上五年以下有刑徒刑。
      主  文
      事  實
      理  由
